臺灣臺中地方法院民事判決　　　　　　　94年度訴字第1574號
原　　　告　明台產物保險股份有限公司
法定代理人　乙○○
訴訟代理人　丁○○
被　　　告　丙○○
訴訟代理人　蔡坤旺律師
上列當事人間請求損害賠償事件，本院於民國94年10月24日言詞
辯論終結，判決如下：
    主  文
被告應給付原告新台幣壹佰柒拾萬元，及自民國九十四年七月十
四日起至清償日止，按年息百分之五計算之利息。
原告其餘之訴駁回。
訴訟費用由被告負擔二十分之十七，餘由原告負擔。
本判決原告勝訴部分於原告以新台幣伍拾陸萬柒仟元為被告供擔
保後，得假執行。但被告如以新台幣壹佰柒拾萬元為原告預供擔
保後，得免為假執行。
原告其餘假執行之聲請駁回。
    事實及理由
一、原告起訴主張：
  (一)訴外人甲○○以其所車號9487-HY自小客車（下稱系爭車輛
    ）向原告投保車體損失險、竊盜損失險等，而甲○○於94年
    1月6日上午10時許，駕駛系爭車輛至被告所經營位於台中市
    ○區○○街6號之仁愛洗車場洗車，嗣於同日下午6時30分許
    欲取車時，被告稱該車已遭竊。本件訴外人甲○○將系爭車
    輛交由被告洗車之行為，屬於承攬與寄託之混合契約，亦即
    甲○○除將汽車交付外，並依被告要求將該車鑰匙交付其占
    有，汽車之占有狀態完全移轉至被告，被告對汽車應負保管
    之責，由此默示可知甲○○與被告間已成立寄託契約，又被
    告為洗車場主人，就系爭車輛之保管應負有善良管理人之注
    意義務，系爭車輛於被告保管期間遭竊，其應負債務不行履
    損害賠償責任。又被告所經營之仁愛洗車場雖未另收取停車
    費，惟其係對於消費客人之服務，故其服務費用係隱藏於洗
    車價格中，而訴外人甲○○與之既有消費關係存在，交付系
    爭車輛鑰匙即為該車輛之現實交付，被告對系爭車輛應負保
    管之責，而其提供之保管服務顯有「安全」上之疏失，依消
    費者保護法第7條第1項、第3項之規定，被告就其服務行為
    致消費者之損失，自應負賠償責任。
  (二)又原告承保系爭車輛竊盜險部分之保險金額為新台幣（下同
    ）2,320,000元，並約定被保險人甲○○自負額為百分之10
    ，保險期間自民國93年7月16日起至94年7月16日止，而依汽
    車竊盜損失保險契約條款第8條約定，本件保險單生效日至
    保險事故發生時所經過月數為5個月以上未滿6個月，其賠償
    率為百分之87，理賠金額為1,816,560元（0000000x90%x87=
    1,816,560），原告依法得代位被保險人甲○○請求被告賠
    償。爰依債務不行履損害賠償及保險代位之法律關係提起本
    訴。另被告已給付差額予甲○○部分，係因補償保險金額賠
    付之差價，且其既願賠付差價，顯見其已自認對汽車所有人
    負有損害賠償責任。
  (四)聲明：(1)被告應給付原告1,816,560元及自起訴狀繕本送達
    翌日起至清償日止，按年息百分之5計算之利息；(2)願供擔
    保，請准宣告假執行。
二、被告則以：
  (一)本件洗車之性質為承攬關係，並無寄託之法律關係；被告係
    路邊洗車，僅提供洗車之功用，並無任何停車設置，且洗車
    時間僅2、30分鐘，訴外人甲○○應可預見被告並無保管能
    力。又縱有寄託性質，亦僅為洗車之附隨意務，非主契約所
    約定之法律關係，倘被告已盡洗車及適當安置之義務，並無
    須對該失竊之車輛失竊負責。另依民法第590條後段規定，
    須受有報酬者，始負善良管理人之注意義務，本件被告僅向
    甲○○收取洗車報酬250元，亦即承攬之費用，並未於承攬
    報酬外另收取寄託費用，而被告亦已依約完成洗車之工作，
    並依約定時間將車輛置放於甲○○可得領取之狀態，顯已依
    債知本旨完成契約責任，自無須負善良管理人責任。
  (二)又被告於承攬被保險人甲○○之洗車責任時，即詢問何時前
    來取車，因被告係路邊洗車，此為甲○○所得預見，故告知
    半小時內取回系爭車輛，是被告縱須負保管義務，然甲○○
    未按時取車而遲延9小時，其對於系爭車輛失竊亦與有過失
    。
  (三)聲明：(1)原告之訴駁回；(2)願供擔保，請准宣告免為假執行
    。
三、本件兩造不爭執事項：
  (一)訴外人甲○○以其所有系爭車輛向原告投保車體損失險、竊
    盜損失險，而甲○○於94年1月6日上午10時許，至被告經營
    上開仁愛洗車場洗車，並於同日下午6時30分許欲前往取車
    時，被告稱該車已遭竊。
  (二)原告業已依竊盜損失保險契約賠償被保險人甲○○保險金額
    共1,816,560元。
  (三)被告已理賠訴外人甲○○300,000元。
  (四)兩造同意系爭車輛失竊當時折舊後之價值，以2,000,000元
    計算。
四、法院之判斷：
  (一)按提供服務之企業經營者，應確保其提供之服務，無安全或
    衛生上之危險；又企業經營者違反上開規定，致生損害於消
    費者或第三人時，應負連帶賠償責任。但企業經營者能證明
    其無過失者，法院得減輕其賠償責任，消費者保護法第7條
    第1項、第3項分別定有明文；又消費者保護法第2條第2款亦
    規定：「企業經營者：指以設計、生產、製造、輸入、經銷
    商品或提供服務為營業者」，合先敘明。
  (二)本件訴外人即車主甲○○交付系爭車輛及該車之鑰匙至被告
    之洗車場洗車，洗車之報酬為250元等情，為被告所不爭執
    ，是被告與訴外人甲○○間有消費關係存在至明，又被告與
    消費者甲○○間就系爭車輛之洗車，係屬承攬契約之法律關
    係，而該承攬契約性質須車主甲○○將系爭車輛交予被告，
    始得達成洗車之承攬契約目的，故交付系爭車輛屬車主甲○
    ○於本件承攬契約之從給付義務，該從給付義務不具獨立之
    意義，其存在目的，不在於決定債之關係之類型，而係在確
    保債權人之利益能獲得最大之滿足，僅具補助主給付義務之
    功能（參王澤鑑著「債編總論第一卷」書）。而被告受領系
    爭車輛之交付，其目的僅係為施作工作於其上，且須受交付
    始得施作履行其承攬人義務，甲○○與被告間就洗車行為，
    僅成立單一承攬契約，是原告主張本件除有承攬契約外，尚
    有寄託契約云云，容有誤會。又依上所述，被告從事提供洗
    車服務，既須受領定作人所交付之車輛始得為之，且於其所
    提供之洗車服務履行完畢後，依民法第505條規定，尚須交
    付已完成洗車工作之車輛予定作人，始得認承攬工作完成，
    則自被告受領定作人交付系爭車輛至其將已完成承攬工作之
    車輛交付予定作人止，均負有保管車輛之義務，亦即此保管
    義務屬於被告於承攬契約中之附隨義務。又系爭車輛之保管
    義務既係承攬人被告之附隨義務，而本件承攬契約為有償契
    約，為被告所不爭，已如前述，則被告就其所負保管義務，
    自應負善良管理人之注意義務。另被告雖抗辯其為路邊洗車
    ，並無停車場供停放車輛，而將系爭車輛停放於路邊停車格
    內云云，惟被告之上開洗車場並非路邊洗車，而係有一定空
    間之店面洗車等情，有被告提出之照片四幀附卷可稽，足見
    被告洗車場內並非客觀上無法放置系爭車輛，縱本次之承攬
    因其店內已放置其他車輛，或欲再清洗其他車輛而無法容納
    系爭車輛放置，被告亦應將系爭車輛停放於有人看管之合法
    停車場，或停放於其視線得以留意之停車位置，始謂已盡其
    善良管理人注意義務。而被告於完成洗車服務後，將系爭車
    輛停置路邊，未善盡其保管及注意義務，致系爭車輛遭竊，
    其顯未盡善良管理人之注意義務，是被告提供之服務有安全
    上之危險，致訴外人甲○○受有損害，甲○○自得依消費者
    保護法第7條規定請求賠償，原告此部分之主張，自屬有據
    。
  (三)又被告雖抗辯因訴外人甲○○未按時取車，該遲延受領致系
    爭車輛遭竊，其亦有過失云云。惟查，證人甲○○於本院審
    理中到庭證稱：「（94年1月6日你駕駛車號9487-HY號小客
    車至台中市○○街6號仁愛洗車場洗車，情形如何？）當天
    我有將車子交給被告洗車，因該洗車場在我事務所對面，之
    前我的車子有讓他們洗，我有問他們多久洗好，他們說大約
    半個小時洗好，我有告知被告說車子洗好時通知我，而當天
    上午我很忙，至中午才回事務所，而下午好幾個庭要開，所
    以就出去，下午3、4點才回事務所」、「（當天車子交給被
    告洗，被告有無在上午10點30分打電話通知你取車？）我沒
    有接到，因為我已經出門，至於他們有無打電話來，我不清
    楚，而辦公室其他人有無接到，我也不清楚。依照我消費的
    習慣，只留辦公室的電話，我很少留行動電話給店家，以免
    假日休息時有人打行動電話干擾」、「（洗車當時有無將車
    子鑰匙交付給洗車場？）有」、「（失竊當天取車時，車場
    有無將鑰匙交給你？）當天下午6點半左右，事務所事情忙
    完之後去取車，我到洗車場時，被告就先問我車子有無開走
    ，我說沒有，他就告知我車子不見了，並把車子鑰匙拿出來
    給我看，並未把失竊車子的鑰匙交給我，而我當時就立刻打
    電話給賓士車子的業務員，問他如何處理，他說有關保險理
    賠的部分要先報案，並與賣車的業務員到警局作筆錄，被告
    也有一起到警局作筆錄」（見本院94年9月12日言詞辯論筆
    錄），是訴外人甲○○自始未接獲被告之電話通知；又被告
    所稱洗車當天曾以電話號碼00000000打電話至甲○○事務所
    之電話號碼00000000等情，經本院向中華電信股份有限公司
    台灣中區電信分公司函查覆稱：本公司所屬00-00000000 號
    電話於94年1月6日出帳資料之通話紀錄，因已逾保存期限，
    無法提供等語，有該公司94年9月16日中行帳字第094000071
    5號附卷可參，是被告所辯有以電話通知訴外人甲○○領回
    系爭車輛乙節，並未舉證以實其說，況系爭車輛究係於洗完
    車後不久或相隔甚久之時間遭竊，被告亦無法舉證證明，自
    難認訴外人甲○○有受領遲延及其就系爭車輛之失竊有何過
    失可言。況系爭車輛失竊當時，被告仍占有該車之鑰匙，顯
    見訴外人甲○○尚未領回該車而仍在被告之保管中，自不能
    以甲○○持有該車之另一把鑰匙，即認其對系爭車輛已屬得
    受領之狀態，或被告已將該車交付車主甲○○。是被告上開
    所辯，顯無足採。
  (四)再按保險法第53條第1項規定之保險人代位權，其行使之對
    象，不以侵權行為之第三人為限，苟被保險人因保險人應負
    保險責任之損失發生，而對於第三人有損失賠償請求權者，
    保險人即得於給付賠償金額後，代位行使被保險人對於第三
    人之請求權，最高法院76年台上字第1493號判例可資參照。
    本件兩造同意系爭車輛失竊當時折舊後之價值以2,000,000
    元計算，而被告事發後已理賠訴外人甲○○300,000元，亦
    為兩造所不爭執，此部分之損害既已受償，應自本件損害賠
    償金額中扣除，經扣除後，訴外人甲○○得請求被告賠償1,
    700,000元（2,000,000－300,000＝1,700,000）。又本件原
    告既已就車主甲○○所受之系爭車輛損害予以理賠1,816,56
    0元，已如前述，則原告依保險法第53條規定，代位行使車
    主甲○○對被告之上開賠償請求權，請求賠償1,700,000元
    ，洵屬有據。
  (五)從而，原告依保險代位及消費者保護法第7條之規定，請求
    被告給付1,700,000元及自起訴狀繕本送達翌日即94年7月14
    日起至清償日止，按年息百分之5計算之利息，為有理由，
    應予准許，逾此部分之請求，於法不合，應予駁回。
  (六)兩造均陳明願供擔保，聲請宣告假執行或免為假執行，經核
    原告勝訴部分，合於法律規定，爰分別酌定相當之擔保金額
    宣告之；至原告其餘假執行之聲請，因訴之駁回而失所附麗
    ，應予駁回，附此敘明。
五、本件事證已臻明確，兩造其餘之攻擊防禦方法，與判決基礎
    之事實及結果並無影響，爰不予審酌，併此敘明。
六、據上論結：本件原告之訴為一部有理由，一部無理由，應依
    民事訴訟法第79條、第390條第2項、第392條，判決如主文
    。
中　　華　　民　　國　　94　　年　　11　　月　　15  　日
                  民事第三庭    法　官　卓進仕
以上正本係照原本作成。
如對本判決上訴，須於判決送達後20日內向本院提出上訴狀（須
附繕本）。
中　　華　　民　　國　　94　　年　　11　　月　　15  　日
                                書記官
